【裁判字號】    92,訴,1552
【裁判日期】    920814
【裁判案由】    理監事選舉
【裁判全文】
臺北高等行政法院裁定                            九十二年度訴字第一五五二號
    原      告  甲○○
                丙○○
                丁○○
    兼送達代收人乙○○
    被      告  台北市政府社會局
    代  表  人  顧燕翎（局長）
右當事人間因有關理監事選舉事件，原告不服台北市政府中華民國九十二年一月三十
日府訴字第０九二０三五一八六００號訴願決定，提起行政訴訟，本院裁定如左：
    主  文
原告之訴駁回。
訴訟費用由原告負擔。
    理  由
一、按「人民因中央或地方機關之違法行政處分，認為損害其權利或法律上之利益，
    經依訴願法提起訴願而不服其決定，或提起訴願逾三個月不為決定，或延長訴願
    決定期間逾二個月不為決定者，得向高等行政法院提起撤銷訴訟。」行政訴訟法
    第四條第一項定有明文。而此所謂行政處分，依訴願法第三條第一項規定，係指
    中央或地方機關就公法上具體事件所為之決定或其他公權力措施而對外直接發生
    法律效果之單方行政行為而言。次按「提起訴願，以有行政處分之存在為前提要
    件。所謂行政處分，乃行政主體就具體事件所為之發生法律上效果之單方的行政
    行為。至行政官署所為單純的事實之敘述或理由之說明，既不因該項敘述或說明
    而生法律效果，自非行政處分，人民對之，即不得提起訴願。」行政法院（現改
    制為最高行政法院）四十四年判字第十八號亦著有判例。
二、查本件原告爭執之被告九十一年九月十八日北市社一字第○九一三七八五二七○
    ○號函係被告函知原告等略以：「主旨：有關台北市江西同鄉會第十四屆第一次
    會員大會改選理監事事宜乙案，因該會再函說明會籍之審查並補正相關會議紀錄
    ，本案經重新審查結果，符合人民團體選舉罷免辦法第五條之規定，故本局依訴
    願法第五十八條第二項之規定，已另函撤銷原處分。請查照。說明：復台端九十
    一年四月二十六日及五月三日陳情書。」等語。查該函係被告答復原告等請求被
    告依人民團體法等規定撤銷台北市江西同鄉會第十四屆第一次會員大會決議之陳
    情，參酌人民團體法第五十八條等規定，原告等在法律上顯無要求被告發動監督
    權限之公法上請求權。且查江西同鄉會係依人民團體法設立之社會團體，社團本
    身對於會員而言，並非公權力機關，社團內部事項均與公權力行使無關，而屬於
    私法事件。是以被告上開九十一年九月十八日北市社一字第０九一三七八五二七
    ００號函，僅係被告對原告等之陳情事項，就江西同鄉會第十四屆第一次會員大
    會改選理監事等相關事宜之處理經過所為單純的事實之敘述及理由之說明，既不
    因該項敘述或說明而生法律效果，自非行政處分。至該函所謂之另函撤銷原處分
    ，另函係指台北市政府九十一年八月二十七日府社一字第○九一○七四二四七○
    ○號函而言，而該函之受文者係台北市江西同鄉會，並非原告等，對於原告等亦
    未發生公法上之法律效果，是原告等亦無對該函爭執之餘地，訴願決定認被告上
    開函非屬行政處分，從程序上予以訴願不受理，並無違誤，原告等復對之提起行
    政訴訟，揆諸首揭規定及判例意旨，自非法之所許，應予駁回。
三、原告之訴既不合法，其所主張之實體上理由，本院即無庸審究，併予敘明。
依行政訴訟法第一百零七條第一項第十款、第一百零四條、民事訴訟法第九十五條、
第七十八條、第八十五條第一項，裁定如主文。
中      華      民      國    九十二    年      八      月     十四     日
                臺 北 高 等 行 政 法 院  第 六 庭
                               審 判 長 法  官   林 樹 埔
                                        法  官   黃 本 仁
                                        法  官   曹 瑞 卿
右為正本係照原本作成。
如不服本裁定，應於送達後十日內向本院提出抗告狀（須按他造人數附繕本）。
中      華      民      國    九十二    年      八      月     十四     日
                                        書記官   陳 圓 圓


司法院資訊處製作；財團法人民間司法改革基金會備份。
